臺灣高雄地方法院刑事判決　　　　　　 100年度訴字第1103號
公　訴　人　臺灣高雄地方法院檢察署檢察官
被　　　告　潘俊男
指定辯護人　本院公設辯護人蘇鴻吉
上列被告因強盜等案件，經檢察官提起公訴（100 年度偵字第
19536 號），本院判決如下：
    主  文
潘俊男犯攜帶兇器強盜罪，累犯，處有期徒刑柒年陸月，扣案之
機車大鎖壹副沒收。又成年人故意對少年犯搶奪罪，累犯，處有
期徒刑壹年陸月，扣案之機車鑰匙壹支沒收。應執行有期徒刑捌
年拾月，扣案之機車大鎖壹副、機車鑰匙壹支均沒收。
    事  實
一、潘俊男前於民國94年間，因強盜、竊盜案件，經本院以94年
    度訴字第1613號判決處有期徒刑5 年2 月、1 年；另因違反
    毒品危害防制條例案件，經本院以94年度訴字第541 號判決
    處有期徒刑8 月，兩案經定應執行刑及裁定減刑為有期徒刑
    5 年10月確定，於98年3 月20日假釋出監並付保護管束，於
    100 年1 月19日保護管束期滿未經撤銷假釋，視為執行完畢
    。詎猶不知悔改，因施用毒品缺錢花用，而於（一）100 年
    6 月3 日13時30分許，基於意圖為自己不法所有之強盜犯意
    ，在高雄市楠梓區○○○路152 號「藍語生活網咖店」內，
    持客觀上足對人之生命、身體、安全構成威脅，具有危險性
    ，可供兇器使用之機車大鎖1 副，毆打郭子維頭部，經郭子
    維以左手抵擋，潘俊男仍繼續持機車大鎖毆打，郭子維因而
    受有頭部損傷併左前額血腫（4 ×3 公分）及擦傷、左手腕
    挫傷之傷害，潘俊男以此強暴方式至使郭子維不能抗拒，而
    強取郭子維所有置放在桌上之行動電話1 支（廠牌三星、型
    號S5230 ），得手後騎乘車牌號碼332-HXA 號重型機車逃離
    現場，並於翌日將上開行動電話換取價值新臺幣（下同）50
    0 元毒品施用。（二）100 年6 月7 日14時40分許，在高雄
    市○○區○○路725 之4 號「北半球網咖店」內，趁少年蕭
    ○宇（○○年○○月生）不及抗拒，公然持機車鑰匙1 支刺
    向蕭○宇後頸部，致蕭○宇受有頭皮撕裂傷之傷害而奪取蕭
    ○宇所有置放在桌上之行動電話1 支（廠牌SONY、型號W205
    ）得手，並騎乘車牌號碼VM8-761 號輕型機車逃離現場，並
    於同日將上開行動電話換取價值500 元的海洛因毒品施用。
    嗣郭子維、蕭○宇報警，經警調閱監視錄影畫面，循線於
    100 年6 月9 日在高雄市○○區○○路81之59號3 樓，經潘
    俊男同意搜索，當場扣得潘俊男所有供犯罪所用之機車大鎖
    1 副、機車鑰匙1 支及犯案時穿著之白色T 恤、短袖工作服
    、藍色牛仔褲各1 件。
二、案經高雄市政府警察局楠梓分局報告臺灣高雄地方法院檢察
    署檢察官偵查起訴。
    理  由
壹、證據能力部分
    被告以外之人於審判外之陳述，雖不符刑事訴訟法第159 條
    之1 至之4 之規定，然經當事人於審判程序同意作為證據，
    法院審酌該言詞陳述或書面陳述作成時之情況，認為適當者
    ，亦得為證據，刑事訴訟法第159 條之5 第1 項定有明文。
    本判決後開引用具有傳聞證據性質之證據資料，已經檢察官
    、被告於審理期日同意為證據使用（本院審訴卷第21頁），
    是其縱無刑事訴訟法第159 條之1 至第159 條之4 或其他傳
    聞法則例外之情形，亦經本院審酌該證據作成之情況，既無
    違法取得情事，復無證明力明顯過低等情形，以得供做法院
    判斷事實之依據為適當，認為均有證據能力，得為證據。
貳、實體部分
一、前開事實業據被告坦認不諱，核與告訴人郭子維、蕭○宇指
    訴情節大致相符（警卷第8-10；11-13 頁），並有證人即藍
    語生活網咖店員謝淑華；證人即被告之兄潘俊霖於警詢中證
    述明確（警卷第8-10；16-17 頁），復有高雄市警察局楠梓
    分局加昌派出所100 年6 月9 日搜索扣押筆錄、扣押物品目
    錄表、扣押物品收據、自願受搜索同意書（警卷第19-24 頁
    ）、扣押物品及現場監視錄影翻拍照片（警卷第25-27 、30
    頁）、行動電話外觀列印資料2 紙（警卷第31-32 頁）、國
    軍左營總醫院附設民眾診所服務處100 年6 月3 日診斷證明
    書（郭子維部分）（警卷第33頁）、右昌聯合醫院100  年6
    月10日診斷證明書（蕭○宇部分）（警卷第34頁）及車牌號
    碼332-HXA 車輛詳細資料報表─車主潘俊男（警卷第35頁）
    等在卷可稽，另有扣案之機車大鎖1 副、機車鑰匙1 支及白
    色T 恤、短袖工作服、藍色牛仔褲各1 件可資佐證，足認被
    告之自白與事實相符，而堪採為證據。本案事證明確，被告
    犯行洵堪認定，應依法論科。
二、按所謂兇器，其種類並無限制，凡客觀上足對人之生命、身
    體、安全構成威脅，具有危險性之兇器均屬之（最高法院79
    年台上字第5253號判例意旨參照）。扣案之機車大鎖經本院
    堪驗結果，長、寬均18公分，材質為鐵器製作，質地堅硬，
    客觀上對人之生命、身體、安全構成威脅，具有危險性，屬
    刑法第321 條第1 項第3 款所定之兇器無疑。核被告就犯罪
    事實欄一、（一）攜帶兇器強盜告訴人郭子維手機所為，係
    犯刑法第330 條第1 項之攜帶兇器強盜罪；被告係67年出生
    ，而告訴人蕭○宇則係○○年出生，有各自之年籍在卷足稽
    ，是被告為本案犯行時已成年，至告訴人蕭○宇乃未滿18
    歲之少年，被告竟故意對少年蕭○宇犯搶奪罪，是被告就犯
    罪事實欄一、（二）所為，係犯兒童及少年福利法第70條第
    1 項前段、刑法第325 條第1 項之成年人故意對少年犯搶奪
    罪，並應依兒童及少年福利法第70條前段規定加重其刑。公
    訴意旨已就此部分補充更正原起訴法條，本院無庸變更起訴
    法條（本院審訴卷第23頁）。
三、至公訴人於起訴時就犯罪事實欄一、（二）部分，雖認被告
    持客觀上對人體具危險性之機車鑰匙1 支，刺向蕭○宇後頭
    頸部，致蕭○宇受有頭皮撕裂傷之傷害，以此強暴方式至使
    蕭○宇不能抗拒，而強取蕭○宇所有置放在桌上之行動電話
    1 支，因認被告涉有同法第330 條第1 項之加重強盜罪嫌。
    然按刑法第325 條第1 項之搶奪罪，係以意圖為自己或他人
    不法之所有，而用不法之腕力，乘人不及抗拒之際，公然掠
    取在他人監督支配範圍內之財物，移轉於自己實力支配下為
    構成要件。行為人取得動產之行為，如係當場直接侵害動產
    之持有人或輔助持有人之自由意思，而其所使用之不法腕力
    ，客觀上尚未達完全抑制動產之持有人或輔助持有人自由意
    思之程度者，應成立搶奪罪。此與行為人取得動產之行為，
    係當場直接侵害動產之持有人或輔助持有人之自由意思，而
    其所使用之不法腕力，客觀上已達足以完全抑制動產之持有
    人或輔助持有人自由意思，亦即客觀上足使該被害人喪失自
    由意思，而達於不能抗拒之程度者，為強盜罪，有所不同（
    最高法院96年度台上字第6329號判決意旨參照）。經查，告
    訴人蕭○宇於警詢中證稱：被告拿一支鎖匙向伊的右頸刺過
    來，伊只覺得後頸一陣刺痛，還來不及反應，被告已將伊放
    在桌上的手機強行拿走了等語（警卷第12頁），與被告於本
    院審理時供述：總共打告訴人蕭○宇一下，趁其還沒有反應
    過來的時候拿取手機，期間約幾秒鐘等語（本院訴字卷第32
    -33 頁）大致相符，且告訴人蕭○宇經被告施強暴之結果受
    有頭皮撕裂傷1x1 公分之傷害，有前開診斷證明書在卷可稽
    ，故依告訴人蕭○宇指述及所受傷勢，被告係乘告訴人蕭○
    宇不及抗拒奪取財物，然尚未達使人不能抗拒之抑制自由意
    思程度。另扣案之機車鑰匙係一般之機車鑰匙，全長6.5 公
    分，業據本院當庭勘驗無誤（本院訴字卷第30頁），而全長
    6.5 公分係包含塑膠及金屬材質，並無特別尖銳之處，重量
    甚輕，在客觀上並非「足」對人之生命、身體、安全構成威
    脅，應非兇器。綜前所述，被告之行為應僅成立搶奪罪，公
    訴人所引用之法條容有未洽，起訴法條應予變更。被告所犯
    上開2 罪，犯意各別，行為互殊，應予分論併罰。被告前有
    如犯罪事實欄所載之論罪科刑執行情形，有臺灣高等法院被
    告前案紀錄表在卷可考，其受有期徒刑之執行完畢後，5 年
    以內故意再犯本件有期徒刑以上之2 罪，均為累犯，應依刑
    法第47條第1 項規定，分別加重其刑。另就搶奪犯行部分，
    依兒童及少年福利法第70條第1 項前段之規定加重其刑，並
    遞加重其刑。
四、爰審酌告正值青年，不思以正當之方式獲取財物，竟因施用
    毒品缺錢花用圖求私慾而攜帶兇器強盜、搶奪，並造成告訴
    人受傷，對於社會治安、社區生活安寧及告訴人財產及身體
    法益所生侵害之程度非淺，且尚未與告訴人達成和解，惟念
    其犯罪後坦認犯行，犯後態度尚可，兼衡其犯罪動機、目的
    、手段、所生損害、生活狀況、品行及智識程度等一切情狀
    ，分別量處如主文所示之刑，並定其應執行之刑，以資儆懲
    。
五、扣案之機車大鎖1 副、機車鑰匙1 支，均為被告所有，業據
    被告供承在卷（本院訴字卷第35頁），且係供犯罪所用之物
    ，應依刑法第38條第1 項第2 款、第3 項之規定宣告沒收。
    至扣案之白色T 恤、短袖工作服、藍色牛仔褲各1 件，雖為
    被告為本件犯行所穿著，然僅係日常衣物，並非專供犯本件
    犯罪所用，爰不予宣告沒收，附此敘明。
據上論斷，應依刑事訴訟法第299 條第1 項前段、第300 條，刑
法第11條前段、第325  條第1 項、第330 條第1 項、第47條第1
項、第51條第5 款、第38條第1 項第2 款，兒童及少年福利法第
70條第1 項前段，判決如主文。
本案經檢察官謝長夏到庭執行職務
中    華    民    國   100    年    11    月    11    日
                  刑事第十六庭  審判長法 官  施柏宏
                                      法 官  林柏壽
                                      法 官  陳美芳
以上正本證明與原本無異。
如不服本判決應於收受判決後10日內向本院提出上訴書狀，並應
敘述具體理由。其未敘述上訴理由者，應於上訴期間屆滿後20日
內向本院補提理由書(均須按他造當事人之人數附繕本)「切勿逕
送上級法院」。
中    華    民    國   100    年    11    月    15    日
                                      書記官  陳鈺甯
附錄本案論罪科刑法條
刑法第330條
犯強盜罪而有第 321 條第 1 項各款情形之一者，處 7 年以上
有期徒刑。
前項之未遂犯罰之。

刑法第321條
犯竊盜罪而有下列情形之一者，處 6 月以上、5 年以下有期徒
刑，得併科新臺幣 10 萬元以下罰金：
一、侵入住宅或有人居住之建築物、船艦或隱匿其內而犯之者。
二、毀越門扇、牆垣或其他安全設備而犯之者。
三、攜帶兇器而犯之者。
四、結夥三人以上而犯之者。
五、乘火災、水災或其他災害之際而犯之者。
六、在車站、埠頭、航空站或其他供水、陸、空公眾運輸之舟、
    車、航空機內而犯之者。
前項之未遂犯罰之。

刑法第325條
意圖為自己或第三人不法之所有，而搶奪他人之動產者，處 6
月以上 5 年以下有期徒刑。
因而致人於死者，處無期徒刑或 7 年以上有期徒刑，致重傷者
，處 3 年以上 10 年以下有期徒刑。
第 1 項之未遂犯罰之。

兒童及少年福利法第70條
成年人教唆、幫助或利用兒童及少年犯罪或與之共同實施犯罪或
故意對其犯罪者，加重其刑至二分之一。但各該罪就被害人係兒
童及少年已定有特別處罰規定者，不在此限。
對於兒童及少年犯罪者，主管機關得獨立告訴。